臺灣屏東地方法院民事裁定
110年度消債職聲免字第72號
聲  請  人  
即 債 務人  彭詩雲  

代  理  人  林易玫律師
相  對  人  
即 債權 人  渣打國際商業銀行股份有限公司


法定代理人  龐維哲  


相  對  人  
即 債權 人  臺灣銀行股份有限公司

法定代理人  許志文  
代  理  人  方錫仁  
相  對  人  
即 債權 人  第一商業銀行股份有限公司

法定代理人  邱月琴  
代  理  人  林瑞玲  
相  對  人  
即 債權 人  台北富邦商業銀行股份有限公司

法定代理人  程耀輝  


相  對  人  
即 債權 人  兆豐國際商業銀行股份有限公司

法定代理人  張兆順  
代  理  人  林勵之  
相  對  人  
即 債權 人  臺灣新光商業銀行股份有限公司

法定代理人  李增昌  
代  理  人  羅苙家  
相  對  人  
即 債權 人  聯邦商業銀行股份有限公司


法定代理人  林鴻聯  
代  理  人  陳俊嘉  
相  對  人  
即 債權 人  遠東國際商業銀行股份有限公司

法定代理人  周添財  


相  對  人  
即 債權 人  玉山商業銀行股份有限公司


法定代理人  黃男州  
代  理  人  朱逸君  
相  對  人  
即 債權 人  台新國際商業銀行股份有限公司

法定代理人  尚瑞強  


相  對  人  
即 債權 人  中國信託商業銀行股份有限公司


法定代理人  利明献  


相  對  人  
即 債權 人  滙誠第二資產管理股份有限公司

法定代理人  莊仲沼  


相  對  人  
即 債權 人  兆豐國際資融有限公司

法定代理人  李宗逸  
上列當事人聲請消費者債務清理事件，本院裁定如下：
    主  文
債務人甲○○應予免責。
    理  由
一、按法院為終止或終結清算程序之裁定確定後，除別有規定外
    ，應以裁定免除債務人之債務。消費者債務清理條例（下稱
    消債條例）第132條定有明文。又法院裁定開始清算程序後
    ，債務人有薪資、執行業務所得或其他固定收入，扣除自己
    及依法應受其扶養者所必要生活費用之數額後仍有餘額，而
    普通債權人之分配總額低於債務人聲請清算前二年間，可處
    分所得扣除自己及依法應受其扶養者所必要生活費用之數額
    者，法院應為不免責之裁定。但債務人證明經普通債權人全
    體同意者，不在此限。另債務人有下列各款情形之一者，法
    院應為不免責之裁定。但債務人證明經普通債權人全體同意
    者，不在此限：一、於七年內曾依破產法或本條例規定受免
    責。二、故意隱匿、毀損應屬清算財團之財產，或為其他不
    利於債權人之處分，致債權人受有損害。三、捏造債務或承
    認不真實之債務。四、聲請清算前二年內，因消費奢侈商品
    或服務、賭博或其他投機行為，所負債務之總額逾聲請清算
    時無擔保及無優先權債務之半數，而生開始清算之原因。五
    、於清算聲請前一年內，已有清算之原因，而隱瞞其事實，
    使他人與之為交易致生損害。六、明知已有清算原因之事實
    ，非基於本人之義務，而以特別利於債權人中之一人或數人
    為目的，提供擔保或消滅債務。七、隱匿、毀棄、偽造或變
    造帳簿或其他會計文件之全部或一部，致其財產之狀況不真
    確。八、故意於財產及收入狀況說明書為不實之記載，或有
    其他故意違反本條例所定義務之行為，致債權人受有損害，
    或重大延滯程序，復為同條例第133、134條所明定。另按法
    院裁定開始更生程序後，債務人免責前，法院裁定開始清算
    程序，其已進行之更生程序，適於清算程序者，作為清算程
    序之一部，其更生聲請視為清算聲請，消債條例第78條第1
    項亦定有明文。
二、經查：
  ㈠聲請人前於民國108年2月15日聲請更生，經本院以108年度消
    債更字第53裁定自108年9月19日中午12時起開始更生程序。
    嗣於更生程序中，因聲請人所提更生方案未獲債權人會議可
    決，且無從依消債條例第64條第1項規定逕予認可，經本院
    以109年度消債清字第92號裁定自110年1月28日中午12時起
    開始清算程序。復聲請人清算財團之財產分配完結，各相對
    人共受償新臺幣（下同）4,414元後，本院於110年8月25日
    以110年度司執消債清字第14號裁定終結清算程序確定等情
    ，業據調取上開卷宗核閱屬實。
  ㈡關於聲請人於開始更生程序後迄今之收入部分，聲請人108年
    7月至110年8月受僱於迦樂醫療財團法人迦樂醫院，每月所
    得約為28,000元，自110年9月起至同年12月受僱於詠生五甘
    心物理治療所，每月所得為34,916元，另自111年1月起迄今
    於早餐店擔任臨時工，每月所得約為11,000元，有薪資單、
    薪資轉帳存摺影本及訊問筆錄可參，且聲請人自108年7月4
    日加保勞保於迦樂醫療財團法人迦樂醫院，108、109年扣繳
    單位為迦樂醫療財團法人之所得分別為122,331元及331,636
    元，平均每月約為25,220元，經本院調取其之勞保局電子閘
    門網路資料查詢表及稅務電子閘門網路資料查詢表核閱無誤
    ，堪信數實。又聲請人109年尚有扣繳單位為社團法人屏東
    縣聖佳照顧關懷協會之所得35,080元，有前引稅務資料可參
    ，此部分應予列計。再聲請人108年每月領有身心障礙者生
    活補助費3,628元，另自109年起迄今每月則為3,772元，有
    屏東縣政府109年9月30日屏府社助字第10947482200號函可
    佐，且聲請人開始更生後每月領有租屋補助3,000元，亦據
    聲請人陳明在卷，此部分亦應列計。則聲請人自108年9月算
    至111年4月之所得共為1,106,872元（計算式：28,000×【4＋
    12＋8】＝672,000；34,916×4＝139,664；11,000×4＝44,000；3
    5,080；3,628×4＋3,772×【12＋12＋4】＝120,128；3,000×【4＋
    12＋12＋4】＝96,000；672,000＋139,664＋44,000＋35,080＋120,
    128＋96,000＝1,106,872）。至聲請人之支出部分，聲請人陳
    稱每月必要支出費用為15,946元，惟未提出全部單據供本院
    審酌，依消債條例第64條之2第1項規定，其主張108、109年
    度必要支出高於108、109年衛生福利部公告每人每月最低生
    活費之1.2倍即14,866元部分，應予剔除，另其主張110年度
    必要生活費與該年衛生福利部公告每人每月最低生活費之1.
    2倍即15,946元相符，且主張111年度必要生活費低於111年
    衛生福利部公告每人每月最低生活費之1.2倍即17,076元之
    數額，應屬確實。又聲請人之母，年約66歲，106至109年均
    無所得，名下無財產，而聲請人之父於109年5月死亡，當時
    年約68歲，106至109年均無所得，名下無財產，有戶籍謄本
    可參，復經本院調取其等稅務電子閘門網路資料查詢表核閱
    無誤，堪認其母有受聲請人扶養之必要，至其父則於生前有
    受聲請人扶養之必要。而上開扶養義務應由聲請人及其弟妹
    2人共同負擔，又其父於108、109年每月領有中低老人生活
    津貼7,463元、7,759元，其母於108年每月領有身心障礙者
    生活補助費4,872元，另自109年起迄今每月則為5,056元，
    有前引屏東縣政府函可佐，此部分應予扣除，又聲請人固主
    張110年7月至同年12月每月其母需支出養護費用28,000元，
    惟未提出任何單據供本院審酌，則聲請人父母之扶養費均應
    依消債條例第64條之2第2項規定，以上開各年度每人每月最
    低生活費1.2倍計算，聲請人108年至109年5月每年度各月應
    負擔之扶養費分別為5,799元、5,639元（計算式：【14,866
    ×2－7,463－4,872】÷3＝5,799；【14,866×2－7,759－5,056】÷3
    ＝5,639），另自109年6月至111年每年度各月應負擔之扶養
    費分別為3,270元、3,630元、4,007元（計算式：【14,866－
    5,056】÷3＝3,270；【15,946－5,056】÷3＝3,630；【17,076－
    5,056】÷3＝4,007，小數點以下四捨五入，下同）。則聲請
    人自108年9月算至111年4月之必要支出及扶養費共為626,86
    1元（計算式：【14,866＋5,799】×4＋【14,866＋5,639】×5＋
    【14,866＋3,270】×7＋【15,946＋3,630】×12＋【15,946＋4,00
    7】×4＝626,861）。是以，聲請人於開始更生程序後之固定
    收入扣除前開必要支出後有餘額480,011元（計算式：1,106
    ,872－626,861＝480,011），則本院自應審酌普通債權人之分
    配總額是否低於債務人聲請更生前二年間，可處分所得扣除
    自己所必要生活費用之數額。
  ㈢關於聲請人聲請更生前二年即106年2月至108年1月間之可處
    分所得部分，聲請人106年至107年分別有所得113,305元、2
    56,032元，有前引稅務資料可佐。又聲請人於108年1月1日
    以投保薪資27,600元加保勞保於財團法人屏東縣私立迦南身
    心障礙養護院，並於同年月5日退保，另自108年1月31日以
    投保薪資28,800元加保勞保於財團法人屏東縣兒童少年關懷
    協會，並於同年2月28日退保，亦有前引勞保局資料可參。
    則聲請人聲請更生前二年之可處分所得應為365,276元（計
    算式：113,305×11/12＋256,032＋27,600×5/30＋28,800÷31＝36
    5,276）。至聲請人之支出部分，聲請人稱當時每月必要支
    出約17,156元，惟未提出全部單據供本院審酌，應依消債條
    例第64條之2第1項規定，以106至108年衛生福利部公告每人
    每月最低生活費之1.2倍即13,738元、14,866元、14,866元
    為計算基準。又聲請人之父母有受聲請人扶養之必要，業如
    前述，爰依前引扶養費負擔方式，並按債條例第64條之2第2
    項規定，以上開各年度每人每月最低生活費1.2倍計算，聲
    請人106年至108年每月應負擔扶養費為9,159元、9,911元、
    9,911元（計算式：13,738×2÷3＝9,159；14,866×2÷3＝9,911
    ），則聲請人主張低於上開金額之扶養費6,000元，應屬確
    實。則聲請人聲請更生前二年之必要支出及扶養費共為288,
    000元（計算式：13,738×11＋14,866×【1+12】＋6,000×24＝48
    8,376）。基上，聲請人其聲請更生前二年可處分所得扣除
    必要支出及扶養費後，已無剩餘，顯低於相對人等於清算程
    序獲償之4,414元，本件即無消債條例第133條應不予免責規
    定之適用餘地。此外，本件查無聲請人有何其他應不予免責
    之情形，揆諸前揭說明，自應裁定聲請人免責。
三、依首開規定，裁定如主文。
中　　華　　民　　國　　111 　年　　4 　　月　　14　　日
                  民事庭  法　官　彭聖芳
正本係照原本作成。
如不服本裁定應於送達後10日內向本院提出抗告狀，並繳納抗告
費新臺幣1,000元。
中　　華　　民　　國　　111 　年　　4 　　月　　14　　日
                          書記官  孫秀桃